【裁判字號】    98,訴,1526
【裁判日期】    990210
【裁判案由】    重傷害
【裁判全文】
臺灣高雄地方法院刑事判決              98年度訴字第1526號
公  訴  人  臺灣高雄地方法院檢察署檢察官
被      告  甲○○
指定辯護人  本院公設辯護人黃文德
上列被告因傷害案件，經檢察官聲請簡易判決處刑（98年度調偵
字第679 號），本院認不應以簡易判決處刑，改依通常程序審理
，判決如下：
    主  文
甲○○犯傷害致人重傷罪，累犯，處有期徒刑年陸月。
    事  實
一、甲○○前於民國95年間，因賭博案件，經本院以95年度簡字
    第4638號判處有期徒刑2 月確定，並於95年10月26日易科罰
    金執行完畢。詎仍不知悔改，於98年2 月21日上午7 時35分
    許，在高雄市新興區○○○路56號華納舞廳前，包括甲○○
    在內約有10名男女因口角衝突而有些許肢體接觸，適乙○○
    行經上址趨前查看，而甲○○在客觀上得預見鼻樑與眼睛在
    人體臉部距離相近，如揮拳毆擊鼻樑，可能因而傷及眼睛，
    而眼睛為重要、脆弱且容易受傷之部位，如受外力衝擊，可
    能致生視覺機能完全喪失或嚴重減損之重傷害結果，惟其主
    觀上卻疏未注意防範，竟誤認乙○○為對方人馬，並基於傷
    害之故意，出拳毆打乙○○鼻樑，連帶擊中乙○○之右眼，
    使乙○○臉上眼鏡碎片飛出，致乙○○因而受有右眼破裂、
    外傷性白內臟、水晶體脫位、眼皮及顏面撕裂傷等傷害，經
    送醫治療後，乙○○目前右眼經矯正後之最佳視力為0.08，
    且無明顯進步空間，因而受有右眼視能嚴重減損之重傷害結
    果。
二、案經乙○○訴由高雄市政府警察局新興分局報請臺灣高雄地
    方法院檢察署檢察官偵查後聲請簡易判決處刑，經本院認不
    應以簡易判決處刑，改依通常程序審理。
    理  由
壹、證據能力部分：
    按被告以外之人於審判外之言詞或書面陳述，除法律有規定
    者外，不得作為證據；被告以外之人於偵查中向檢察官所為
    之陳述，除顯有不可信之情況者外，得為證據；被告以外之
    人於審判外之陳述，雖不符前4 條之規定，而經當事人於審
    判程序同意作為證據，法院審酌該言詞陳述或書面陳述作成
    時之情況，認為適當者，亦得為證據；當事人、代理人或辯
    護人於法院調查證據時，知有第159 條第1 項不得為證據之
    情形，而未於言詞辯論終結前聲明異議者，視為有前項之同
    意，刑事訴訟法第159 條第1 項、第159 條之1 第2 項及第
    159 條之5 分別定有明文。本件以下所引用之各項供述證據
    ：(一)證人即告訴人乙○○於偵查中之證述，業經具結且無顯
    不可信之情形存在，經採為證據，亦無礙被告及辯護人於程
    序中之彈劾詰問權利，依上所述，應具證據能力；(二)證人即
    告訴人乙○○於警詢之證述、高雄醫學大學附設中和紀念醫
    院98年2 月21日診斷證明書，因檢察官、被告及辯護人於審
    判程序均同意作為證據（見本院訴字卷第42、43頁），本院
    審酌前開證據作成或取得時之狀況，並無違法或不當情事，
    復經本院於審判期日依法進行調查、辯論，應均具證據能力
    ；(三)至其餘供述證據（詳後敘），因檢察官、被告及辯護人
    均未於言詞辯論終結前聲明異議，而該證據作成時亦無不合
    法定程序之情形，亦應均具證據能力，合先敘明。
貳、實體部分：
一、就被告甲○○有於前揭時、地出拳毆打告訴人乙○○之鼻樑
    ，連帶擊中告訴人之右眼，致告訴人受有如事實欄所載之傷
    害等事實，業據被告於偵查、本院準備程序及審理時坦承不
    諱（見98年度偵字第6627號卷【下稱偵卷】第5 頁，本院訴
    字卷第14、42頁），核與證人即告訴人乙○○於警詢及偵查
    中之證述情節相符（見警卷第4 至5 頁，偵卷第17頁），並
    有警員職務報告1 份、高雄醫學大學附設中和紀念醫院98年
    2 月21日診斷證明書1 紙附卷可稽（見警卷第6 、7 頁），
    堪認被告上開任意性自白，確與事實相符。而告訴人乙○○
    於本件遭被告毆打前之96年11月30日，視力經檢測為左眼1.
    0 、右眼1.0 ，雙眼矯正視力為1.2 ，且自96年乃迄本件遭
    被告毆打送醫治療前，亦無因視力問題而接受醫院治療，惟
    經被告毆打、經送醫接受右眼人工水晶體置入縫合手術治療
    後，目前右眼視力經矯正後為0.08，復因治療已達半年以上
    ，術後傷口穩定，癒合良好，上開視力已為最佳矯正視力且
    無明顯進步空間等情，均為被告所不爭執，復有告訴人所提
    之職業汽車駕駛執照登記書影本1 紙、中央健康保險局高屏
    分局98年12月15日健保高醫字第0986058892號函及所附就醫
    紀錄1 份、長庚醫療財團法人高雄長庚紀念醫院99年1 月9
    日(98)長庚院高字第8C4102號函1 紙、阮綜合醫療社團法人
    阮綜合醫院98年12月29日阮醫教字第0980000689號函1 紙、
    謝麗煌小兒內科診所記錄單1 紙、高雄醫學大學附設中和紀
    念醫院98年7 月20日及98年8 月24日之診斷證明書各1 紙、
    財團法人私立高雄醫學大學附設中和紀念醫院98年9 月22日
    高醫附行字第0980003395號函1 紙在卷可參（見本院審簡字
    卷第17至19頁，本院訴字卷第19、22、23、24、27、28、28
    -1頁），是告訴人顯因被告之毆打而受有右眼視能嚴重減損
    之重傷害結果，應堪認定。
二、按重傷罪之成立，必須行為人原具有使人受重傷之故意始為
    相當，若其僅以普通傷害之意思而毆打被害人，雖發生重傷
    之結果，亦係刑法第277 條第2 項後段普通傷害罪之加重結
    果犯，祇應成立傷害人致重傷罪，不能以刑法第278 條第1
    項之重傷罪論科（最高法院59年臺上字第1746 號 判例意旨
    可資參照）。又重傷害之成立，以有毀敗或嚴重減損他人身
    體機能之故意，著手於傷害之實行而發生毀敗或嚴重減損他
    人身體機能之結果為要件，故個案中有關重傷害犯意之有無
    ，應斟酌事發經過之相關事證，包括被害人受傷部位、所用
    兇器、行為當時之具體情況等一切情狀以為判斷。次按刑法
    第277 條第2 項後段之傷害致重傷罪，係對於犯普通傷害罪
    致發生重傷結果所規定之加重結果犯，依同法第17條規定，
    以行為人能預見其重傷結果之發生為要件，而此所謂能預見
    係指客觀情形而言，與加害人本身主觀上有無預見之情形不
    同。查本件被告與告訴人並不相識，亦無任何財物糾紛或仇
    恨，係被告於前揭時、地與人鬥毆時，誤以為告訴人為對方
    人馬，始出拳毆打告訴人，此據被告坦承在卷，核與證人即
    告訴人於警詢時稱：「於98年02月21日7 時90分許，我經過
    七賢二路56號（華納舞廳）前，有人在打架，我就趨前看，
    然後甲○○就問我你是哪裡的，我說我不是啦，他就朝我右
    眼打來，我隨即就流血…」、「（你與甲○○有無財物糾紛
    或仇恨？）沒有財物糾紛或仇恨。」等語（見警卷第5 頁）
    相符；另觀之警員職務報告記載：「…職當場目擊甲○○出
    右手揮拳往乙○○鼻樑毆打。當時乙○○臉上眼鏡碎片飛出
    …」等語（見警卷第6 頁），衡情被告應非直接往告訴人右
    眼毆打，而係在毆擊告訴人鼻樑時，連帶擊中告訴人右眼，
    導致告訴人受有前開傷害，是應可認定被告主觀上無致告訴
    人受重傷害之犯意，此外，復查無其他積極證據證明被告於
    行為初始即具有使告訴人受重傷害之直接或間接故意存在，
    堪認被告毆打告訴人係基於普通傷害之故意，而非重傷害之
    犯意。然被告既有毆打告訴人乙○○鼻樑，連帶擊中告訴人
    右眼之事實，業如所述，客觀上鼻樑與眼睛在人體臉部距離
    相近，如揮拳毆擊鼻樑，可能因而傷及眼睛，而眼睛為重要
    、脆弱且容易受傷之部位，如受外力衝擊，可能致生視覺機
    能完全喪失或嚴重減損之重傷害結果，此應為普通常識，被
    告於行為當時，既為智識正常之成年人，對此結果，在客觀
    上顯有預見之可能，然其主觀上卻疏未加以注意防範，是被
    告自無從解免其所為傷害行為，因而致告訴人受重傷之結果
    。從而，本件事證明確，被告傷害告訴人致重傷之犯行已堪
    認定。
三、核被告所為，係犯刑法第277 條第2 項後段之傷害致人重傷
    罪。檢察官認被告所為係犯刑法第277 條第1 項普通傷害罪
    ，尚有未洽，惟其基本社會事實同一，自應由本院變更檢察
    官聲請簡易判決處刑之法條予以審理。又被告曾受如犯罪事
    實欄所述之有期徒刑執行完畢，有臺灣高等法院被告前案紀
    錄表在卷可按，其於受有期徒刑執行完畢後，5 年內故意再
    犯本件有期徒刑以上之罪，為累犯，應依刑法第47條第1 項
    規定加重其刑。爰審酌被告與人鬥毆，已屬不該，竟還將經
    過該處之告訴人誤認為對方人馬，進而出手毆打告訴人，致
    告訴人受有前開傷害，並造成告訴人今後右眼視能無法恢復
    ，嚴重影響告訴人日後之家庭、職業及生活，且事發迄今亦
    未與告訴人達成和解，惟其於偵查及本院審理時均能坦承犯
    行，犯後態度尚佳等一切情狀，量處如主文所示之刑，以示
    懲儆。
據上論斷，應依刑事訴訟法第452 條、第451 條之1 第4 項但書
第1 款、第299 條第1 項前段、第300 條，刑法第277 條第2 項
後段、第47條第1 項，判決如主文。
本案經檢察官陳建州到庭執行職務。
中    華    民    國    99    年    2     月    10    日
                  刑事第十三庭  審判長  法  官  黃蕙芳
                                        法  官  許仁豪
                                        法  官  王宗羿
以上正本證明與原本無異。
如不服本判決應於收受判決後10日內向本院提出上訴書狀，並應
敘述具體理由。其未敘述上訴理由者，應於上訴期間屆滿後20日
內向本院補提理由書(均須按他造當事人之人數附繕本)「切勿逕
送上級法院」。
中    華    民    國    99    年    2     月    10    日
                                        書記官  蔡毓琦
附錄本案論罪科刑法條全文：
中華民國刑法第277條
傷害人之身體或健康者，處3 年以下有期徒刑、拘役或1 千元以
下罰金。
犯前項之罪因而致人於死者，處無期徒刑或 7 年以上有期徒刑；
致重傷者，處 3 年以上 10 年以下有期徒刑。

司法院資訊處製作；財團法人民間司法改革基金會備份。
